【裁判字號】    98,交訴,98
【裁判日期】    981210
【裁判案由】    業務過失致死等
【裁判全文】
臺灣彰化地方法院刑事判決              98年度交訴字第98號
公  訴  人  臺灣彰化地方法院檢察署檢察官
被      告  丙  ○
                      號
            丁○○
上列被告等因業務過失致死等案件，經檢察官提起公訴（98年度
調偵字第527號），本院改依簡式審判程序判決如下：
    主  文
丙○駕駛動力交通工具肇事，致人死亡而逃逸，處有期徒刑陸月
，如易科罰金，以新臺幣壹仟元折算壹日；又從事業務之人，因
業務上之過失致人於死，處有期徒刑陸月，如易科罰金，以新臺
幣壹仟元折算壹日。應執行有期徒刑拾月，如易科罰金，以新臺
幣壹仟元折算壹日。
丁○○從事業務之人，因業務上之過失致人於死，處有期徒刑陸
月，如易科罰金，以新臺幣壹仟元折算壹日。緩刑貳年。
    事  實
一、丙○經營推高機出租業，並擔任推高機司機，負責駕駛推高
    車搬運貨物；丁○○為佳信遊覽車客運有限公司所雇用之司
    機，負責駕駛營業遊覽大客車載送旅客，均係從事駕駛業務
    之人。丙○於民國（下同）98年4 月16日19時5 分許，駕駛
    推高機（無車牌號碼，為TOYOTA廠牌，車身印有「阿照」字
    樣），沿彰化縣埔心鄉○○路○ 段外側車道，由東往西方向
    直行，途經中正路1 段429 號前（中正路1 段與中正路1 段
    437 巷交岔路口附近），欲左轉進入中正路1 段437 巷返家
    ，原應注意動力機械行駛於道路時，在同向二車道以上之道
    路，應行駛於最外側車道，且應於前後端懸掛危險標識，夜
    間應用紅燈或紅色反光標識，且變換車道，應讓直行車先行
    ，並注意安全距離，而當時並無不能注意之情事，竟疏於注
    意，駕駛未懸掛危險標識之推高機，自外側車道進入內側車
    道，適丁○○駕駛車牌號碼178-QQ號營業遊覽大客車，沿同
    向同車道行駛在丙○之後，欲超越丙○所駕駛之推高機，原
    應注意汽車行駛時，駕駛人應注意車前狀況及兩車併行之間
    隔，並隨時採取必要之安全措施，又汽車超車時，應於前車
    左側保持半公尺以上之間隔超過，且應遵守道路交通標誌、
    標線、號誌之指示，而分向限制線，用以劃分道路成雙向車
    道，禁止車輛跨越行駛，而當時並無不能注意之情事，竟疏
    於注意，未留意前方動態即貿然高速超車，迨見丙○駕駛推
    高機進入內側車道時已避煞不及，丁○○所駕駛之遊覽車右
    照後鏡及右側後門，與丙○所駕駛之推高機發生擦撞，遊覽
    車往左側閃避，致跨越分向限制線，進入對向內側車道，恰
    乙○○駕駛車牌號碼6969-GC號自用小客車，附載其夫甲○○、其子張○程（97年6月生），沿對向內側車道，由西往
    東方向直行至該處，無法閃避突然侵入車道之遊覽車，造成
    丁○○所駕駛之遊覽車與乙○○所駕駛之小客車對撞，致乙○○受有頭部外傷併臉部裂傷、左橈骨骨折、右手及左肩多
    處擦傷挫傷、右膝挫傷等傷害；甲○○則受有頭部外傷併臉
    部裂傷、胸部及左腳挫傷等傷害；張○程經送醫急救仍因頭
    部外傷、顱內出血併血腫不治死亡。事故發生後經路人報警
    ，警員陳俊宏及楊權鴻到達時丁○○當場承認為肇事人，自
    首犯罪而接受裁判。丙○於肇事後，明知駕駛人駕駛動力交
    通工具肇事致人受傷，應即採取救護或其他必要措施，並向
    警察機關報告，而不得逕行駛離，惟其竟未下車查看乙○○
    、甲○○及張○程之傷勢，亦未召請他人救助或報警，旋即
    駕駛推高機左轉進入中正路1段437巷而逃離現場。嗣經警調
    閱現場監視器錄影畫面，發覺丙○駕駛推高機涉嫌肇事逃逸
    ，而循線查悉上情。
二、案經乙○○、甲○○訴由彰化縣警察局溪湖分局報請臺灣彰
    化地方法院檢察署檢察官相驗後簽分偵查起訴。
    理  由
一、按除被告所犯為死刑、無期徒刑、最輕本刑為3 年以上有期
    徒刑之罪或高等法院管轄第1 審案件者外，於刑事訴訟法第
    273 條第1 項程序進行中，被告先就被訴事實為有罪之陳述
    時，審判長得告知被告簡式審判程序之旨，並聽取當事人、
    代理人、辯護人及輔佐人之意見後，裁定進行簡式審判程序
    ；除簡式審判程序及簡易程序案件外，第1 審應行合議審判
    ，刑事訴訟法第273 條之1 第1 項、第284 條之1 分別定有
    明文。本件被告丙○、丁○○所犯係死刑、無期徒刑、最輕
    本刑為3 年以上有期徒刑或高等法院管轄第1 審案件以外之
    罪，並於本院行準備程序時就被訴事實為有罪之陳述，本院
    合議庭依前揭規定，經評議結果，裁定改由受命法官獨任行
    簡式審判程序，先予敘明。
二、上揭犯罪事實，業據被告丙○、丁○○均坦承不諱，核與告
    訴人即證人甲○○、乙○○於警、偵訊所為之證述情節相符
    ，並有道路交通事故現場圖、道路交通事故調查報告表(一)、
    (二)、車籍查詢基本資料詳細畫面、證號查詢汽車駕駛人、臺
    灣彰化地方法院檢察署勘驗筆錄、刑案現場相關照片共33幀
    附卷可資佐證，核被告自白與事實相符，洵堪採信。而告訴
    人乙○○確因本件車禍致受有頭部外傷併臉部裂傷、左橈骨
    骨折、右手及左肩多處擦傷挫傷、右膝挫傷等傷害；甲○○
    則受有頭部外傷併臉部撕裂傷、胸部及左腳挫傷等傷害，此
    有行政院衛生署彰化醫院98年5月18日署彰醫字第597號、98
    年4月30日署彰醫字第1073號診斷證明書各1紙附卷足憑。而
    被害人張○程確因本件車禍受傷以致死亡一節，亦經臺灣彰
    化地方法院檢察署檢察官相驗屬實，此有臺灣彰化地方法院
    檢察署相驗屍體證明書、檢驗報告書、勘驗筆錄、童綜合醫
    院病歷摘要、相驗屍體相片存卷可憑。又按動力機械行駛於
    道路時，在同向二車道以上之道路，應行駛於最外側車道，
    且應於前後端懸掛危險標誌，夜間應用紅燈或紅色反光標識
    ，變換車道時，應讓直行車先行，並注意安全距離，道路交
    通安全規則第83條之1第1項第3、4款、第98條第1項第6款定
    有明文；另汽車行駛時，駕駛人應注意車前狀況及兩車併行
    之間隔，並隨時採取必要之安全措施，而汽車超車時，應於
    前車左側保持半公尺以上之間隔超過，而分向限制線，用以
    劃分路面成雙向車道，禁止車輛跨越行駛，道路交通安全規
    則第94條第3項、第101條第1項第5款、道路交通標誌標線號
    誌設置規則第165條第1項分別定有明文，被告渠等既考領有
    駕駛執照，其駕車自應注意上述規定。另本件肇事時天候雨
    、夜間有照明、柏油路面濕潤無缺陷視距良好無障礙物，有
    前揭道路交通事故調查報告表附卷可稽，是肇事當時，依被
    告渠等之智識、能力，更應注意車前狀況及兩車併行之間隔
    ，被告渠等顯屬應注意並能注意而未注意，就本件車禍之發
    生，實難辭過失之責。且本件車禍經送請臺灣省彰化縣區車
    輛行車事故鑑定委員會鑑定及送請臺灣省車輛行車事故覆議
    鑑定委員會覆議結果，亦認為：「丁○○於雨夜駕駛民營大
    客車，在劃有分向限制線路段，未充分注意車前狀況擦撞前
    方推高機後侵入來車車道，為肇事主因，丙○於雨夜駕駛推
    高機，違規行駛內側車道慢行不當，且車後反光標誌未儘完
    善，影響夜間行車安全，為肇事次因，其未申請通行證行駛
    ，有違規定。」，此有臺灣省彰化縣區車輛行車事故鑑定委
    員會彰化縣區980308案鑑定意見書及臺灣省車輛行車事故覆
    議鑑定委員會98年11月17日覆議字第098620 4271號函附卷
    可佐，益徵被告渠等對於本案車禍之發生確有過失，而被告
    上揭業務過失駕車行為與告訴人乙○○、甲○○所受之傷害
    及被害人張○程之死亡結果間，有相當因果關係至明，綜上
    所述，本案事證明確，被告渠等之犯行堪予認定。
三、論罪科刑：
（一）被告丙○部分
      按刑法第185 條之4 肇事逃逸罪，以駕駛動力交通工具肇
      事，有致人死傷而逃逸之事實，為其犯罪構成要件，不以
      行為人明知被害人有死傷情形為必要（最高法院91年度臺
      上字第137 號刑事判決意旨參照）。又按刑法上所謂業務
      ，係指個人基於其社會地位繼續反覆所執行之事務（最高
      法院71年臺上字第1550號判例意旨參照）。本件被告丙○
      既明知與丁○○所駕駛之大客車發生擦撞，致丁○○之大
      客車侵入對向車道撞擊告訴人所駕駛之車輛，理應對被害
      人當場可能受有傷害之情況已有認識，其竟未採取救護或
      其他必要措施，並向警察機關報告，即速行離去，核被告
      所為，係犯刑法第185條之4肇事致人傷害逃逸罪。另被告
      丙○為推高機司機，負責駕駛推高機搬運貨物，屬以駕駛
      為其主要業務，係從事駕駛業務之人，因其駕車過失發生
      車禍，導致告訴人乙○○、甲○○受有前揭傷害，被害人
      張○程傷重不治死亡，則分別係犯刑法第284條第2項過失
      傷害罪及同法第276條第2項之業務過失致死罪。被告丙○
      以一駕車之過失行為，而同時觸犯業務過失致人於死及業
      務過失傷害2罪名，為想像競合犯，應依刑法第55條前段
      之規定，從一重之業務過失致人於死罪。又其所犯之肇事
      逃逸罪與業務過失致人於死罪間，犯意各別，行為互殊，
      應予分論併罰。
（二）被告丁○○部分
      查被告丁○○則為佳信遊覽車客運有限公司之司機，以駕
      駛為其主要業務，係從事駕駛業務之人，其因業務上之駕
      車過失行為，導致被害人傷重不治死亡，係犯刑法第276
      條第2 項之業務過失致死罪。又被告丁○○於肇事後停留
      在事故現場，並向到場處理之員警表明係肇事之人，其後
      本案偵查、審理程序中均到庭接受裁判，此有被告丁○○
      於98年4月19日之警詢筆錄1份在卷足參，是以，被告在偵
      查機關尚未發覺之前，主動向員警告知肇事經過，業已合
      於法定自首之要件，爰依刑法第62條前段之規定，減輕其
      刑。
（三）爰審酌被告渠等均係從事駕駛業務之人，其等因上開過失
      而致被害人死亡，造成無可挽救之遺憾，並使上揭被害人
      家屬痛失至親，惟考量被告渠等犯後坦承犯行，被告丁○○並已於事後與被害人家屬達成和解，此有彰化縣溪州鄉
      調解委員會調解書1 份附卷可佐，暨衡量其等生活及家庭
      狀況、智識程度、犯罪所生之損害等一切情狀，分別量處
      如主文所示之刑，並諭知易科罰金之折算標準。又查被告
      丁○○前於69年間，因業務過失傷害案件，經臺灣嘉義地
      方法院以69年度交易字第18號判處有期徒刑4 月，經上訴
      後，由臺灣高等法院臺南分院以69年度交上易字第1010號
      駁回上訴確定，而於69年6 月18日易科罰金執行完畢後，
      5 年內未曾再因故意犯罪而受有期徒刑以上刑之宣告，此
      有臺灣高等法院被告前案紀錄表在卷可憑，其因一時失慮
      ，致罹刑典，惟已與被害人達成和解，堪認被告丁○○經
      此偵審程序，當知所警愓，信無再犯之虞，本院認其所宣
      告之刑以暫不執行為適當，爰宣告緩刑二年，以啟自新。
      末按司法院大法官會議釋字第662號解釋意旨略以：94年2
      月2日修正公布之現行刑法第41條第2項，關於數罪併罰，
      數宣告刑均得易科罰金，而定應執行刑之刑逾6個月者，
      排除適用同條第一項得易科罰金之規定部分，與憲法第23
      條規定有違，並與本院釋字第366號解釋意旨不符，應自
      本解釋公布之日起失其效力。故對於數罪併罰，數宣告刑
      均得易科罰金，而定應執行之刑逾6個月之案件，依司法
      院大法官會議釋字第366、662號解釋意旨，仍得易科罰金
      。是本院就被告丙○所犯之上開2罪，均得易科罰金，雖
      合併定其應執行逾有期徒刑6月，惟參酌前揭解釋意旨，
      仍應併予諭知易科罰金之折算標準，附此敘明。
（四）公訴意旨另以：被告丁○○上開駕駛過失行為，造成乙○○受有頭部外傷併臉部裂傷、左橈骨骨折、右手及左肩多
      處擦傷挫傷、右膝挫傷等傷害；甲○○則受有頭部外傷併
      臉部裂傷、胸部及左腳挫傷等傷害，因認被告丁○○涉犯
      刑法第284 條第2 項前段之業務過失傷害罪嫌。按告訴乃
      論之罪，告訴人於第一審辯論終結前得撤回其告訴，告訴
      經撤回者，應諭知不受理之判決，刑事訴訟法第238 條第
      1 項、第303 條第3 款分別定有明文。經查，公訴意旨認
      被告丁○○所涉業務過失傷害罪嫌，依刑法第287 條前段
      之規定，係屬告訴乃論之罪。茲告訴人乙○○、甲○○已
      於98年11月17日撤回告訴，此有撤回告訴書1 份在卷可稽
      ，惟公訴意旨既認此部分與前開論罪科刑之業務過失致死
      部分，有想像競合犯之裁判上一罪關係，爰不另為不受理
      之諭知，附此敘明。
據上論斷，應依刑事訴訟法第273 條之1 第1 項、第299 條第1
項前段，刑法第185 條之4 、第284 條第2 項、第276 條第2 項
、第55條前段、第62條前段、第41條第1 項前段、第51條第5 款
、第74條第1 項第2 款，刑法施行法第1條之1，判決如主文。
本案經檢察官林于人到庭執行職務。
中    華    民    國    98    年    12    月    10    日
                  刑事第九庭          法  官  蕭文學
以上正本證明與原本無異。
如不服本判決應於收受判決後10日內向本院提出上訴書狀，並應
敘述具體理由；其未敘述上訴理由者，應於上訴期間屆滿後20日
內向本院補提理由書狀( 均須按他造當事人之人數附繕本) 「切
勿逕送上級法院」。
告訴人或被害人對於判決如有不服具備理由請求檢察官上訴者，
其上訴期間之計算係以檢察官收受判決正本之日期為準。
中    華    民    國    98    年    12    月    10    日
                                      書記官  卓俊杰
附錄本案論罪科刑法條全文：
中華民國刑法第185條之4
駕駛動力交通工具肇事，致人死傷而逃逸者，處6 月以上5 年以
下有期徒刑。
中華民國刑法第276條
(過失致死罪)
因過失致人於死者，處2 年以下有期徒刑、拘役或2 千元以下罰
金。
從事業務之人，因業務上之過失犯前項之罪者，處5 年以下有期
徒刑或拘役，得併科3 千元以下罰金。
中華民國刑法第284條
(過失傷害罪)
因過失傷害人者，處6 月以下有期徒刑、拘役或500 元以下罰金
，致重傷者，處1 年以下有期徒刑、拘役或500 元以下罰金。
從事業務之人，因業務上之過失傷害人者，處1 年以下有期徒刑
、拘役或1 千元以下罰金，致重傷者，處 3 年以下有期徒刑、
 拘役或2 千元以下罰金。


司法院資訊處製作；財團法人民間司法改革基金會備份。
